臺灣高等法院臺南分院刑事裁定　　　100年度聲再字第156號
再審聲請人
即受判決人　蔡宗
上列聲請人因擄人勒贖等案件，對於本院100年度上重更(十)字
第33號中華民國100年7月13日確定判決（第三審案號：100年度
台上字第6227號；原審案號：臺灣台南地方法院91年度重訴字第
11號；起訴案號：臺灣台南地方法院檢察署91年度偵字第3270、
3553、3746號)，聲請再審，本院裁定如下：
    主  文
再審之聲請駁回。
    理  由
一、再審意旨略以：
  (一)按「卷宗內之筆錄及其他文書可為證據者，應向被告宣讀或
    告以要旨，刑事訴訟法第二百七十二條規定甚明，原審未於
    民國四十三年十二月三十一日審判期日，將卷宗內之筆錄，
    向上訴人宣讀或告以要旨，即係應於審判期日調查之證據未
    予調查，遽採為斷罪資料，其判決當然為違背法令。」（最
    高法院44年度台上字第563號判例要旨參照）。
  (二)證物應提示被告，令其辨識，卷宗內之文書，可為證據者，
    應向被告宣讀或告以要旨。刑事訴訟法第164條、第165條第
    1項訂有明文，故採為判決基礎之證據資料，必須經過上揭
    調查程序，以之顯出於審判庭者，始與直接審理主義相符。
    此項規定，復為第二審之審判程序所準用，倘未踐行上開調
    查程序，逕行採為判決所憑之證據，自屬違背法令。原確定
    判決多達10項重要文書證據未在100年6月15日審判期日提示
    被告辨識，未令被告得有辯解該等證物證據能力及證明力之
    防禦權行使，當有刑事訴訟法第420條第1項第6款所稱新證
    據，包括審判時未經注意之證據。其所謂未經注意，就書證
    而言，即指審判時雖已有該文書存在，但法院未提示予被告
    辨識或告以要旨，卻逕採為判決犯罪事實認定之基礎，此項
    違失為事後發見，即具有「嶄新性」之聲請再審要件，倘法
    院能予審酌，必可獲不同之心證及不同判決之結果。原確定
    判決漏未提示之證物有：聲羈卷第4頁；偵一卷第85至
    86頁，89至90頁；偵一卷第38、39頁；警一卷第110至
    124頁；警一卷第16頁；本院更(三)卷第294頁；偵一卷
    第204頁反面（審判期日係提示偵一卷第203頁反面）；本
    院更(二)卷第二宗第220頁、223頁（審判期日僅提示219至220
    頁）；偵一卷第174至184頁（審判期日僅提示第183頁）
    ；本院更(二)卷第二宗第234頁。
  (三)原確定判決以上開書證作為認定被告有強盜擄人勒贖之有罪
    判決依據，但均未於審判期日提示令被告辨認或告以要旨，
    未使被告有為辯解行使防禦之機會，其訴訟程序之進行顯非
    適法，並已影響判決之結果。依大法官會議釋字第181號解
    釋，及前開最高法院判決意旨：依法應於審判期日調查之證
    據未予調查，至適用法令違誤而顯於判決有影響者，該項確
    定判決即屬判決違背法令，誠有再審之必要，以明法治云云
    。
二、按「有罪之判決確定後，有左列情形之一者，為判決人之利
    益得聲請再審：一、原判決所憑之證物已證明其為偽造或變
    造者。二、原判決所憑之證言、鑑定或通譯已證明其為虛偽
    者。三、受有罪判決之人，已證明其係被誣告者。四、原判
    決所憑之通常法院或特別法院之裁判已經確定裁判變更者。
    五、參與原判決或前審判決或判決前所行調查之法官，或參
    與偵查或起訴之檢察官，因該案件犯職務上之罪已經證明者
    ，或因該案件違法失職已受懲戒處分，足以影響原判決者。
    六、因發現確實之新證據，足認受有罪判決之人應受無罪、
    免訴、免刑或輕於原判決所認罪名之判決者。」、「前項第
    一款至第三款及第五款情形之證明，以經判決確定，或其刑
    事訴訟不能開始或續行非因證據不足者為限，得聲請再審」
    ，刑事訴訟法第420條定有明文。而同法第420條第1項第6款
    所謂發見之新證據，係指該項證據，事實審法院於判決前因
    未經發現，不及調查斟酌，至其後始行發現者而言，若判決
    前已經當事人提出或聲請調查證據，經原法院捨棄不採者，
    即非該條款所謂發現之新證據，不得據為聲請再審之原因。
    又所謂新證據，必須就證據之本身形式觀察，毋須經調查程
    序，顯係可認為足以動搖原確定之判決而言（最高法院28年
    抗字第8號及40年台抗字第2號判例可資參照）。又按證據之
    取捨、事實之認定，乃法院職權行使之範圍，法院經調查證
    據之結果，本於確信，依自由心證之取捨證據，苟其取捨，
    與經驗法則或論理法則無違，即不得任意指為有未審酌違法
    之情。
三、經查，聲請意旨所指本件確定判決所引用筆錄或證物，均經
    原確定判決於理由內分別論斷取捨（見原確定判決第13頁、
    第17頁、第18頁、第19頁、第21頁、第23頁、第25頁、第37
    頁、第64頁）；自非事實審法院於判決前已存在，因未經發
    現，不及調查斟酌，或審判時未經「注意」，至其後始行發
    現之「新證據」。至第二審於審判期日縱漏未提示上開證據
    ，要屬判決是否違背法令之問題，並非再審程序所能救濟。
    另刑事判決確定後，若發現其認定事實與適用法律確有錯誤
    ，我國刑事訴訟法分別設有不同之特別救濟途徑，其中對於
    確定判決認定事實錯誤設有再審制度，而對於確定判決適用
    法律錯誤，則設有非常上訴之制度，兩者適用之法條、程序
    及救濟方法皆不相同，是若受判決人認為原確定判決有判決
    違背法令等問題，則應請求最高法院檢察署檢察總長循非常
    上訴之途徑解決，自非聲請再審所得救濟。就此以觀，聲請
    人主張本院100年度上重更（十）字第33號判決所憑認定之
    證據亦未於審判期日行調查證據程序，踐行提示於聲請人云
    云，揆其所述，無非以上開案件有應於審判期日調查之證據
    而未予調查之情事，惟此係刑事訴訟法第379條判決違背法
    令之事項，涉及原確定判決得否提起非常上訴之問題，本非
    聲請再審之範疇，聲請人以此為由提起再審，自有誤會。
四、綜上所述，本件聲請再審意旨所提之理由，與刑事訴訟法第
    420條再審事由不符，難以憑為再審之依據，亦非再審程序
    所得救濟之範疇，其再審之聲請為無理由，應予駁回。
據上論斷，應依刑事訴訟法第434條第1項，裁定如主文。
中    華    民    國   100    年    12    月    22    日
                  刑事第七庭    審判長法  官  李文福
                                      法  官  高榮宏
                                      法  官  陳顯榮
以上正本證明與原本無異。
如不服本裁定，應於收受本裁定後五日內向本院提出抗告狀。
                                      書記官  蔡財
中    華    民    國   100    年    12    月    23    日